【裁判字號】    92,台上,1495
【裁判日期】    920327
【裁判案由】    偽造文書
【裁判全文】
最高法院刑事判決                              九十二年度台上字第一四九五號
    上  訴  人  台灣高等法院檢察署檢察官
    被      告  甲○○
右上訴人因被告偽造文書案件，不服台灣高等法院中華民國八十九年十月三十一日第
二審判決（八十九年度上訴字第二四七一號，起訴案號：台灣新竹地方法院檢察署八
十八年度偵字第七一七六號），提起上訴，本院判決如左：
    主  文
上訴駁回。
    理  由
按刑事訴訟法第三百七十七條規定：上訴於第三審法院，非以判決違背法令為理由，
不得為之。是提起第三審上訴，應以原判決違背法令為理由，係屬法定要件。且必須
依據卷內資料為具體之指摘，並足據以辨認原判決已具備違背法令之形式，始屬相當
。本件原判決就公訴意旨指被告甲○○明知胡家康並無申告吳榮鏜、羅阿禮共同偽造
文書之意，竟於民國八十七年十一月間，委任不知情之第三人繕打由胡家康具名為自
訴人，吳榮鏜、羅阿禮二人涉有共同偽造文書罪嫌之自訴狀，並偽刻胡家康之印章蓋
於該自訴狀之具狀人欄，持以向台灣新竹地方法院行使提起自訴，足生損害於胡家康
、吳榮鏜及羅阿禮，嗣同院法官於審理該院八十七年度自字第一０三號案件時，始查
得上情，因認被告涉犯刑法第二百十六條、第二百十條之行使偽造私文書罪嫌云云。
經審理結果，認為被告之犯罪不能證明，因而維持第一審諭知被告無罪之判決，駁回
檢察官在第二審之上訴。已依據卷內資料詳予說明，從形式上觀察，原判決並無違背
法令情形存在。次按證據之憑信力如何，事實審法院依自由心證之原則，本有斟酌取
捨之權，苟其取捨，不違背經驗法則或論理法則，不得任意指為違法，而據為適法之
第三審上訴理由。原判決綜合證人胡家康、林思銘律師、洪大明律師所證，及經將證
人胡家康在原審法院八十九年度上訴字第二四七一號、台灣新竹地方法院八十七年度
自字第一０三號刑事案卷、胡家康在八十九年八月十日當庭書寫之簽名一張、當庭捺
印之指紋一張、胡家康所有由其當庭提出之木質印章二枚，送請內政部警政署刑事警
察局鑑定結果，認為：「一、指紋部分：委鑑台灣新竹地方法院八十七年度自字第一
０三號卷第三十五頁反面胡家康指紋（即胡家康之委任洪大明、張玉琳律師狀），與
同卷第四十八頁指紋不符（按該第四十八頁之指紋依該次之訊問對象為五人，其中一
人為羅阿禮未簽名，且該指紋之上無署名，故該指紋應係羅阿禮之指紋）；與同卷第
五十頁胡家康右拇指（即胡家康當庭所捺之指紋）相符；但同卷第一一二頁指紋因紋
線不清，無法比對；另其與貴院八十九年八月十日庭印胡家康指紋相符。二、印文部
分：台灣新竹地方法院八十七年度自字第一０三號刑事卷第二頁反面（即自訴狀）之
『胡家康』印文與胡家康編號二印章（即胡家康當庭提出之二枚木質印章之一）之印
文相符，與編號一印章（即胡家康當庭提出之二枚木質印章之一）不相符。三、筆跡
部分：台灣新竹地方法院八十七年度自字第一０三號刑事卷第三十五頁（即委任狀）
反面之『胡家康』簽名筆跡與同卷第四十八頁、第五十頁、第七十五頁、第一九九頁
『胡家康』簽名筆跡（即開庭所署名之筆跡）及台灣高等法院八十九年度上訴字第二
四七一號刑事卷第六十六頁、第九十三頁『胡家康』簽名筆跡（即開庭所署名之筆跡
）及八十九年八月十日庭寫筆跡皆相符。」有該局八十九年十月二日（八九）刑紋字
第一四二三七九號鑑驗書在卷可稽。證人胡家康於八十七年度自字第一０三號自訴程
序，及與被害人吳榮鏜談話錄音中為相反內容之陳述，並非可信等卷內全部證據資料
審酌判斷，認系爭自訴狀係由被告與胡家康一同前往林思銘律師事務所，委任林思銘
律師繕寫自訴狀，嗣因林律師不便接案，而介紹給洪大明律師，胡家康自始同意提起
自訴，被告被訴行使偽造私文書罪，自屬不能證明，於法洵無不合。上訴意旨，徒就
原判決已說明之事項或屬原審採證認事職權之適法行使，任意指摘有理由不備、適用
法則不當及採證違背證據法則之違法，且仍為單純事實之爭執，難謂為適法之第三審
上訴理由。再上訴意旨謂證人胡家康當庭證稱「該印文之印章是我的，是我蓋的，一
直由我保管，我從身上拿出來，蓋完後就收起來」後，被害人便立即提出證人林思銘
律師八十八年間訴訟外之錄音帶及其譯文給原審法官，該證據已顯示系爭自訴狀上印
文之印章乃證人林思銘律師因撰狀委託當地刻印店刻製，根本非證人胡家康所有，如
何從其身上拿出，原審置之不理，有採證違背證據法則及違背刑事訴訟法第三百七十
八條，第三百七十九條第十款、第十四款之規定云云。然卷查被害人於本件並未提出
林思銘律師八十八年間於訴訟外之談話錄音及譯文，自非依據卷內資料執為指摘之合
法上訴理由。又上訴意旨就原審尚有何與待證事實有重要關係之證據，未踐行調查，
並未依據卷內訴訟資料為具體之指摘，漫指有職權調查未盡之違法，殊非適法之第三
審上訴理由。依前揭說明，其上訴違背法律上之程式，應予駁回。
據上論結，應依刑事訴訟法第三百九十五條前段，判決如主文。
中      華      民      國    九十二    年      三      月    二十七    日
                              最高法院刑事第二庭
                                  審判長法官  陳  錫  奎
                                        法官  洪  清  江
                                        法官  李  伯  道
                                        法官  邵  燕  玲
                                        法官  吳  昆  仁
      右正本證明與原本無異
                                              書  記  官
中      華      民      國    九十二    年      四      月      二      日


司法院資訊處製作；財團法人民間司法改革基金會備份。
